【裁判字號】    95,易,2622
【裁判日期】    951127
【裁判案由】    詐欺
【裁判全文】
臺灣臺中地方法院刑事判決              95年度易字第2622號
公  訴  人  臺灣臺中地方法院檢察署檢察官
被      告  丙○○
上列被告因詐欺案件，經檢察官提起公訴（95年度偵字第 13118
號），及移送併辦（95年度偵字第 19616號），被告於本院行準
備程序時就被訴事實為有罪之陳述，經受命法官聽取當事人意見
後，由本院合議庭裁定以簡式審判審理，判決如下：
    主    文
丙○○幫助意圖為自己不法之所有，以詐術使人將本人之物交付
，處有期徒刑參月，如易科罰金，以參佰元折算壹日。
    事實及理由
一、本院認定之犯罪事實及證據、應適用之法條，除檢察官起訴
    書犯罪事實欄一、第11列「匯3萬元」，應更正為「匯4萬元
    」；第12列「乙○○發覺受騙」後，另加註「；該詐欺集團
    某自稱『葉小櫻』之成員另於95年3月1日10時許，以電話向
    丁○○○佯稱其抽中100萬元，要其匯款70000元手續費，再
    匯款 40000元去香港之領獎處當作手續費，使丁○○○陷於
    錯誤，依其指示於 95年3月2日匯款72000元至丙○○上開合
    作金庫昌平分行帳戶內，另分別於95年3月6日匯款110000元
    匯款至藍興國設於桃園福林郵局帳號00000000000000號帳戶
    內、匯100000元至陳曉霞設於龜山大崗郵局帳號0000000000
    0000號帳戶內，於95年3月7日匯款10000元、80000元至陳曉
    霞上開帳戶內，一共遭騙372000元（藍興國與陳曉霞另涉案
    部分由檢察官偵查中）」外，其餘均引用該起訴書之記載（
    如附件）。另補充：被告於本院行準備程序及審理時均坦承
    犯行無誤。
二、又查被告行為後，刑法業於民國94年1月7日修正，同年2月2
    日公布，於95年7月1日施行。刑法修正之比較新舊法，應就
    罪刑有關之共犯、未遂犯、想像競合犯、牽連犯、連續犯、
    結合犯，以及累犯加重、自首減輕暨其他法定加減原因（如
    身分加減）與加減例等一切情形，綜其全部罪刑之結果而為
    比較，最高法院95年5月23日95年度第8次刑庭會議決議可資
    參照。經查：
  (一)刑法第339條第1項之詐欺取財罪，其法定刑定有1000元以下
    之罰金刑，然被告行為後，於95年 6月14日增訂刑法施行法
    第1條之1，並規定：「中華民國94年1月7日刑法修正施行後
    ，刑法分則編所定罰金之貨幣單位為新臺幣。94年1月7日刑
    法修正時，刑法分則編未修正之條文定有罰金者，自94年 1
    月7日刑法修正施行後，就其所定數額提高為30倍。但72年6
    月26日至94年1月7日新增或修正之條文，就其所定數額提高
    為3倍。」，且94年2月2日公布95年7月1日施行之刑法第 33
    條第 5款修正為：「主刑之種類如下：˙˙˙五、罰金：新
    臺幣1000元以上，以百元計算之」，是依修正後之法律，刑
    法第339條第1項之詐欺取財罪，所得科處之罰金刑最高為新
    臺幣 30000元、最低為新臺幣1000元；而被告行為時適用之
    罰金罰鍰提高標準條例第 1條前段規定：「依法律應處罰金
    、罰鍰者，就其原定數額得提高為 2倍至10倍。但法律已依
    一定比率規定罰金或罰鍰之數額或倍數者，依其規定」、現
    行法規所定貨幣單位折算新臺幣條例第 2條規定：「現行法
    規所定金額之貨幣單位為圓、銀元或元者，以新臺幣之 3倍
    折算之」，及修正前刑法第33條第5 款規定：「主刑之種類
    如下：˙˙˙五、罰金：1 元以上」，是依行為時之法律，
    刑法第339條第1項之詐欺取財罪，所得科處之罰金刑最高為
    新臺幣30000元，而最低為新臺幣 30元。因此，比較上述修
    正前、後之刑罰法律，自以被告行為時之舊法即依修正前刑
    法第33條第5款，並配合罰金罰鍰提高標準條例第1條前段，
    對被告為有利。
  (二)按行為後法律有變更者，適用行為時之法律。但行為後之法
    律有利於行為人者，適用最有利於行為人之法律，刑法第 2
    條第1項定有明文。而被告於犯罪時之刑法第41條第1項前段
    規定：「犯最重本刑為5 年以下有期徒刑以下之刑之罪，而
    受6 個月以下有期徒刑或拘役之宣告，因身體、教育、職業
    、家庭之關係或其他正當事由，執行顯有困難者，得以 1元
    以上3元以下折算1日，易科罰金。」又被告行為時之易科罰
    金折算標準，修正前罰金罰鍰提高標準條例第 2條前段（現
    已刪除）規定，就其原定數額提高為100倍折算1日，則本件
    被告行為時之易科罰金折算標準，應以銀元300元折算1日，
    經折算為新臺幣後，應以新臺幣900元折算為1日。惟95年 7
    月1日修正公布施行之刑法第41條第1項前段則規定：「犯最
    重本刑為五年以下有期徒刑以下之刑之罪，而受六個月以下
    有期徒刑或拘役之宣告者，得以新臺幣一千元、二千元或三
    千元折算一日，易科罰金。」比較修正前後之易科罰金折算
    標準，以95年7月1日修正公布施行前之規定，較有利於被告
    ，則應依刑法第2條第1項前段，適用修正前刑法第41條第 1
    項前段規定，定其折算標準。
  (三)綜合上述各條文修正前、後之比較，揆諸前揭最高法院決議
    及修正後刑法第二條第一項前段、但書規定之「從舊從輕」
    原則，綜其全部罪刑之比較，自應一體適用被告行為時之法
    律，即修正前刑法之相關規定及原罰金罰鍰提高標準條例第
    1條前段、第2條，現行法規所定貨幣單位折算新臺幣條例第
    2條規定，予以論處。
三、公訴人另以95年度偵字第19616 號移送併辦部分與已起訴事
    實具有同一事實關係，本院自得併予審理。又公訴人雖具體
    求處有期徒刑 6月之刑度，惟考以被告坦承係出借予陳姓男
    子，依現有事證尚無法證明被告係出售予他人，自無不法利
    益所得；另其雖供稱出借帳戶有6、7本，然目前亦尚無被害
    人報案，則依卷內顯現僅被害人粱協佶、丁○○○2 人報案
    ，就存入被告帳戶內之詐騙所得為新臺幣102000元，是本院
    審以被告幫助詐欺取財之情狀、被害人遭騙金額等情，仍認
    量處如主文所示刑度為適當。
四、依刑事訴訟法第299條第1項前段、第273條之1第1項、第310
    條之2、第454條，刑法第2條第1項前段、第339條第1項、第
    30 條第1項、第2項，修正前刑法第41條第1項前段，罰金罰
    鍰提高標準條例第1條前段，修正前罰金罰鍰提高標準條例
    第2條，現行法規所定貨幣單位折算新臺幣條例第2條，判決
    如主文所示。
五、如不服本判決，得於判決書送達之日起10日內，以書狀敘述
    理由，向本院提出上訴。
中    華    民    國    95    年    11    月    27    日
                  刑事第三庭    法  官  賴妙雲
上正本證明與原本無異。
如不服本判決，應於送達後十日內向本院提出上訴狀（須附繕
本），上訴於台灣高等法院台中分院。
                                書記官  孫曉鳳
中    華    民    國    95    年    11    月    27    日
附錄論罪科刑法條
刑法第三百三十九條第一項
第  339 條  （普通詐欺罪）
            意圖為自己或第三人不法之所有，以詐術使人將本
            人或第三人之物交付者，處五年以下有期徒刑、拘
            役或科或併科一千元以下罰金。
            以前項方法得財產上不法之利益或使第三人得之者
            ，亦同。
            前二項之未遂犯罰之。
附件：
臺灣臺中地方法院檢察署檢察官起訴書
                                     95年度偵字第13118號
    被      告  丙○○  男  26歲（民國○○年○月○○日生）
                        住臺中縣豐原市○○里○○路255巷
                        19號
                        身分證統一編號：Ｚ000000000號
上列被告因詐欺案件，已經偵查終結，認應該提起公訴，茲將犯
罪事實暨證據並所犯法條分述如下：
        犯罪事實
一、丙○○能預見將自己帳戶存摺、提款卡連同密碼交付予不詳
    姓名年籍之「陳姓」成年男子使用，足供該人作為詐騙財物
    匯款之工具，竟仍基於幫助他人詐欺取財之不確定故意，約
    於民國 (下同)95 年 3月間某日，在臺中市○村路某處，將
    其所有合作金庫昌平分行 0000000000000帳號之存摺、提款
    卡及密碼借予該「陳姓」成年男子，容任該人作為詐欺取財
    之工具。嗣該人取得上揭帳戶資料後，即與詐欺集團共同基
    於意圖為自己不法之所有，於95年 3月初某日，以電話向乙○○佯稱其抽中100萬元獎金，要其匯4 萬元 (稅金)至上揭
    帳戶，使乙○○陷於錯誤，依指示於95年 3月13日，在桃園
    縣大園鄉新坡郵局匯3 萬元至上揭帳戶，嗣對方續以電話要
    其再匯3萬2千元至上揭帳戶時，乙○○發覺受騙。
二、案經桃園縣政府警察局大園分局函轉臺中市警察局第五分局
    報告偵辦。
        證據並所犯法條
一、訊據被告丙○○坦承將上揭帳戶存摺、提款卡、密碼借予該
    「陳姓」成年男子，惟矢口否認有幫助詐欺取財犯行，辯稱
    : 伊於當兵時在蘇澳認識一位「陳姓」成年男子，於 95年3
    月間在臺中市○村路遇到該「陳姓」成年男子，該「陳姓」
    成年男子表示其帳戶被凍結，所以請伊開一個帳戶供其使用
    ，伊即應允開立前揭帳戶後，將該帳戶之存摺、提款卡及密
    碼借予該「陳姓」成年男子，伊未打電話予被害人乙○○，
    亦未向被害人詐騙云云。經查，被告自承尚於6、7家金融機
    構申設帳戶，若被告無幫助詐欺取財犯行，焉需申設多家金
    融機構帳戶? 衡情，詐欺集團以他人帳戶供作款項出入之帳
    戶，通常會先取得帳戶所有人之同意才使用，否則一旦帳戶
    所有人掛失，被害人匯入之款項即遭凍結無法提領，帳戶所
    有人反可輕易辦理補發存簿、變更印鑑、密碼，將款項提領
    一空，詐欺集團不可能冒此風險；本件果如被告所辯，僅將
    帳戶出借他人而無幫助詐欺取財犯意，焉要同意「陳姓」成
    年男子請求？明告所辯顯不合常情。從而，被告將本件存簿
    儲金帳戶等資料提供予「陳姓」成年男子，即隱然有幫助詐
    欺取財未必故意，方符實情。又被告所有前揭帳戶被用以對
    被害人乙○○詐欺取財一節，亦經被害人於警訊中指述明確
    。此外，復有被告申設合作金庫昌平分行0000000000000 帳
    號帳戶資料影本、被害人匯款資料在卷可稽。按刑法上之故
    意，可分為直接故意與不確定故意（間接故意），所謂﹁不
    確定故意﹂，係指行為人對於構成犯罪之事實，預見其發生
    而其發生並不違背其本意者，刑法第13條第2 項定有明文；
    而金融機構帳戶係個人理財之重要工具，且關係個人財產、
    信用之表徵，豈能隨意交予陌生人，如該他人非供作犯罪所
    得出入之帳戶或其他不法目的，應無使用非自己名義金融帳
    戶之必要；又利用不實之中獎廣告、退稅而詐取費用之犯罪
    類型層出不窮，該等犯罪多數均係利用人頭帳戶作為出入帳
    戶，並經媒體廣為披載，被告要難諉為不知，足認被告有容
    任不詳之人或其共犯利用該帳戶犯詐欺取財罪之不確定故意
    ，允無疑義；又該不詳之人果獨自或與他人共同利用被告交
    付之帳戶作為犯詐欺取財罪之款項出入帳戶。本件事證明確
    ，被告犯行，堪以認定。
二、核被告所為，係犯刑法第30條第1項、第339條第1 項幫助詐
    欺罪嫌。請審酌被告以前揭方式，助長他人遂行詐欺犯行嚴
    重破壞金融秩序，犯後坦承犯行等一切情狀，請量處有期徒
    刑6月，以示懲儆。
三、依刑事訴訟法第251條第1項提起公訴。
    此  致
臺灣臺中地方法院
中    華    民    國    95    年    8     月    25    日
                            檢察官  甲  ○  ○
本件正本證明與原本無異
中    華    民    國    95    年    9     月    2     日
                            書記官  楊  麗  卿


司法院資訊處製作；財團法人民間司法改革基金會備份。
